【裁判字號】    94,易,924
【裁判日期】    950727
【裁判案由】    詐欺
【裁判全文】
臺灣苗栗地方法院刑事判決               94年度易字第924號
公  訴  人  臺灣苗栗地方法院檢察署檢察官
被      告  丁○○
選任辯護人  李添興 律師
上列被告因詐欺案件，經檢察官提起公訴（93年度偵字第3176號
），本院判決如下：
    主  文
丁○○無罪。
    事  實
一、公訴意旨略以：被告丁○○明知自己早已無償債能力，竟意
    圖為自己不法之所有，利用不知情之戊○○（原名劉瑞慶）
    、乙○○（原名郭家誌）為其在苗栗縣竹南鎮佳福量販店工
    地工作之際，由乙○○於民國91年5 月間某日起，陸續向址
    設桃園縣平鎮市○○路339 巷6 號之台羚鋼品有限公司（下
    稱台羚公司），詐購白鐵等鋼品，使台羚公司之職員陷於錯
    誤，依約將上開鋼品，運送至乙○○等人指示之地點，總價
    新臺幣（下同）1,081,837 元，而乙○○則持被告丁○○所
    交付，由戊○○背書之元貿建設股份有限公司、己○○、聖
    虎工程股份有限公司、甲○○所簽發，票面金額為42萬元、
    28萬元、32萬元、80萬元之支票各1 張，交予台羚公司給付
    貨款，然經屆期提示均遭退票，台羚公司始知受騙等語。因
    認被告丁○○涉有刑法第339條第1項之詐欺取財罪。
二、按犯罪事實應依證據認定之，無證據不得認定犯罪事實；又
    不能證明被告犯罪，應諭知無罪之判決；刑事訴訟法第154
    條第2 項、第301 條第1 項分別定有明文。再認定犯罪事實
    所憑之證據，雖不以直接證據為限，間接證據亦包括在內，
    然而無論直接或間接證據，其為訴訟上之證明，須於通常一
    般之人均不致有所懷疑，而得確信其為真實之程度者，始得
    據為有罪之認定，倘其證明尚未達到此一程度，而有合理之
    懷疑存在，無從為有罪之確信時，自得為無罪之判決，最高
    法院76年臺上字第4986號判例要旨可資參佐。
三、證據能力：
    按刑事訴訟法第159條第1項雖規定，被告以外之人於審判外
    之言詞或書面陳述，除法律有規定外，不得作為證據。惟同
    法第159 條之5 第2 項已規定，當事人、代理人或辯護人於
    法院調查證據時，知有第159 條第1 項不得為證據之情形，
    而未於言詞辯論終結前聲明異議者，視為有前項之同意（指
    同條第1 項之同意作為證據）。經查本案被告、檢察官、辯
    護人於言詞辯論終結前，均未就本案被告以外之人於審判外
    之陳述，主張有刑事訴訟法第159 條第1 項不得為證據之情
    形，是參照上開刑事訴訟法之規定，本案被告以外之人於審
    判外之陳述均有證據能力，合先敘明。
四、本件公訴人認被告丁○○涉犯竊盜罪嫌，無非係以(1)證人戊○○、乙○○均到庭結證稱：上開白鐵等鋼品有一半是用在
    苗栗縣竹南鎮佳福量販店之工程，該工程是由被告丁○○向
    業主柯鈴珠承包，再轉包給戊○○，戊○○再僱用乙○○，
    因被告丁○○詢問戊○○何處可購得較便宜之鋼品，戊○○
    遂請乙○○代為向告訴人台羚公司訂購，另外一半之鋼品則
    為被告丁○○別處工地所使用，所以給付貨款之4 張支票均
    為丁○○交付、由戊○○背書，再由乙○○交給告訴人台羚
    公司。(2)證人洪志豪、葉孟華均到庭結證稱曾親眼目睹丁○○交付支票給戊○○，戊○○並當場背書後支付貨款。(3)又
    被告前於77年間、84年間及86年間，已有5 次被訴涉嫌詐欺
    案件，嗣均因事後和解，而經檢察官為不起訴處分，復因詐
    欺案件，於民國90年8 月2 日經臺灣彰化地方法院，以90年
    度易字第621 號判處有期徒刑4 月確定，之後又於91年間、
    92年間，復有5 次被訴涉嫌詐欺案件，嗣均因事後和解或償
    還部分款項，而經檢察官為不起訴處分，足見被告之經濟狀
    況早有週轉困難之情形，其理應更加注意審慎使用票據，不
    得濫行簽發或濫用他人簽發之票據，然其卻仍未記取教訓，
    在已無資力之情況下，不知量力而為，反一再濫用票據以取
    信於被害人，而遂行詐騙之實，其有為自己不法所有之意圖
    甚明等為主要論據。
五、訊據被告丁○○，就有向柯鈴珠承包苗栗縣竹南鎮佳福量販
    店之工程，再轉包與戊○○等情固不否認，惟堅決否認有何
    詐欺台羚公司之犯行，辯稱：未委託戊○○向台羚公司訂購
    鋼品，且僅有拿1 張松丸大飯店之10萬元支票與戊○○，因
    為戊○○認識松丸旅社老闆，才收該支票，其餘款項均以現
    金支付，至乙○○交與台羚公司之4 張支票非伊所交付等語
    ，經查：
  (一)被告已將佳福量販店之工程轉包與戊○○，戊○○透過乙○○向台羚公司訂購鋼品，係為戊○○自己購買鋼品，非代被
    告向台羚公司購買等情，業據證人戊○○於本院審理時具結
    證稱：竹南佳福量販店的工程，是被告轉包給我施工，被告
    所交付的支票是給付轉包給我的工程款，我收到工程款的支
    票後，才把支票交給乙○○作為支付鋼材的錢，被告給我的
    票是要支付工程款等語（見本院卷82至83頁），證人戊○○
    又證稱：交付給台羚公司5 張支票，其中一張發票人劉林秀
    鸞是我媽媽的，其他4 張都是被告交給我的，這幾張支票的
    目的是要付工程款、工資、材料費，沒有包括向台羚公司叫
    的這批鋼材，被告交4 張支票給我時，沒有說是包含向台羚
    公司叫的鋼材費用，他交給我的票是由我自己支付，我跟被
    告請工程款，歸工程款，材料我自己付，我叫的貨不只台羚
    公司，鐵皮是我連工帶料向被告承包，也就是浪板部分，我
    跟台羚公司都是訂浪板，向台羚公司訂浪板是我自己的意思
    等語（見本院卷第86至88頁），足認被告丁○○已將工程轉
    包與戊○○，戊○○向台羚公司訂購鋼品材料，係為自己購
    買，並非代被告丁○○向台鈴公司購買，被告丁○○自無起
    訴書所載，利用不知情之戊○○向台鈴公司詐欺之犯行。
  (二)被告未委託乙○○向台鈴公司訂購鋼材，業據證人丙○○於
    警詢時證稱：貨款支票全部遭退票後，我去找乙○○理論，
    他才跟我說貨物是幫劉瑞慶（即戊○○）代訂，並要帶我至
    劉瑞慶那裡要錢等語（見92年度偵字第3409號偵查卷第7 頁
    ），證人乙○○於本院具結證稱：我叫的貨都是戊○○要的
    ，通通都是戊○○要的等語（見本院卷第144 頁），足認乙○○向台鈴公司訂購之鋼材，均係代戊○○訂購，被告並未
    委託乙○○向台鈴公司訂貨。
  (三)證人乙○○於本院審理時雖又證稱：42萬元這張票是丁○○
    交給我，42萬這張票是丁○○直接叫我訂貨等語（見本院卷
    第130 、135 頁），證人戊○○於本院證稱：這張42萬元支
    票是當天丁○○到乙○○家，說要調現金，乙○○說調不到
    ，所以叫乙○○直接去買材料等語（見本院卷第144 頁），
    而該張42萬元之支票，即由元貿建設有限公司簽發，付款銀
    行臺灣中小企業銀行，發票日91年10月5 日之支票（見發查
    字第44號偵查卷第6 頁），乃係乙○○、戊○○於偵查中所
    供述5 張支票中之1 張。而乙○○於偵查中供稱：這些鋼鐵
    貨是我向告訴人公司叫貨的，貨款全部都是戊○○拿給我，
    有5 張支票（即發查字第44號偵查卷第6 至8 頁）等語，戊○○於偵查中亦供稱：這5 張支票（即發查字第44號偵查卷
    第6 至8 頁），1 張是我媽媽給我的，4 張是丁○○給我的
    等語（見第3409號偵查卷第286 頁），乙○○於偵查中復供
    稱：我沒有跟丁○○接觸，我是跟劉瑞慶（即戊○○）接觸
    ，丁○○跟劉瑞慶接觸的部分我不清楚等語（見第3409號偵
    查卷第10 7頁），上開乙○○、戊○○於偵查中係以被告之
    身份供述，故未經具結，於本案雖無證據能力，然仍可作為
    彈劾乙○○、戊○○於本院所為證詞可信性之用。依乙○○
    、戊○○於偵查中之供述，該42萬元之支票亦係由戊○○交
    與乙○○，是乙○○、戊○○於本院證稱：該42萬元支票是
    由被告丁○○交付與乙○○一節，與渠等於偵查中供述不一
    ，是否可採即有疑義。又證人戊○○於警詢時證稱：有1 張
    臺灣中小企業銀行，面額42萬元，背書人謝明山，是丁○○
    支付給我的工程款等語（見3409號偵查卷第18頁），另證人
    乙○○於本院證稱：使用支票已20年，收受支票要交付人背
    書沒有困難等語（見本院卷第140 頁），乙○○既知收受他
    人交付之支票，要交付之人背書，而該支票有戊○○背書，
    卻無被告丁○○背書（見發查字第44號偵查卷第6 頁），足
    認該支票係由戊○○交與乙○○，上開乙○○、戊○○所稱
    被告交該張42萬元支票與乙○○一節，尚不足採。是被告並
    未交付該42萬元之支票請乙○○代訂鋼材。
  (四)證人葉孟華係泰公司之司機，葉孟華所見與向台鈴公司訂
    貨無關，證人戊○○證稱：葉孟華是泰公司司機，葉孟華
    所看到的事情與台羚公司無關等語（見本院卷第91頁），另
    證人洪志豪於偵查中雖證稱：有看過丁○○拿票給戊○○等
    語（見第3409號偵查卷第261頁），然戊○○既證稱被告交
    付之支票均是支付工程款，而非向台鈴公司購買鋼材之貨款
    ，已如前述，是證人葉孟華與洪志豪於偵查中之證述，尚不
    足採為不利於被告之認定。
  (五)公訴意旨認被告丁○○已無資力，然證人柯鈴珠於警詢時證
    稱：丁○○承包的竹南佳福量販店，工程款是工程做到哪裡
    ，我就以現金支付給他，且於工程全部完竣後，全部都以現
    金付清等語（見92年度偵字第3409號偵查卷第22頁），被告
    既有現金收入，應非無資力之人，至被告所辯以現金交易之
    方式，亦可堪採信。
  (六)另公訴人於請求拘提證人己○○、甲○○，查該2 人係戊○○為支付向台鈴公司購買鋼材，而交付支票與乙○○之發票
    人，該2 人於偵查中已經檢察官傳喚未到，本院傳喚亦未到
    庭，惟證人戊○○已證稱被告交付之支票均係支付工程款，
    與其向台鈴公司訂購鋼材無關，業如前述，是該2 證人顯無
    命警拘提到庭作證之必要。另公訴人於審理時請求調閱19張
    支票之發票人是否已經死亡，此19張支票係戊○○所稱被告
    丁○○所交付者，然起訴書起訴之範圍係被告向台鈴公司詐
    騙，至被告有無向戊○○詐騙非本案起訴之範圍，故此部分
    亦無調查之必要，附此敘明。
  (七)綜上所述，被告並無利用戊○○或乙○○向台鈴公司詐騙鋼
    材，起訴書所載被告之犯行尚屬不能證明。此外，本院復查
    無其他積極證據足認被告有公訴意旨所指之詐欺犯行，揆諸
    前揭規定、判例意旨及說明，自應為被告無罪之諭知。
據上論斷，應依刑事訴訟法第301 條第1 項，判決如主文。
本案經檢察官劉玉書到庭執行職務。
中    華    民    國    95    年    7     月    27    日
                  刑事第三庭    審判長法  官  柳章峰
                                      法  官  林卉聆
                                      法  官  吳國聖
以上正本與原本無異。
如不服本判決，應於判決送達後10日內向本院提出上訴狀（應附
繕本）。告訴人或被害人如對於本判決不服者，應具備理由請求
檢察官上訴，其上訴期間之計算係以檢察官收受判決正本之日期
為準。
                                      書記官  歐明秀
中    華    民    國    95    年    7     月    27    日


司法院資訊處製作；財團法人民間司法改革基金會備份。
